臺灣雲林地方法院刑事判決
111年度訴字第19號
公  訴  人  臺灣雲林地方檢察署檢察官
被      告  謝忠銘



            陳登田




            林啓智




上列被告因妨害秩序案件，經檢察官提起公訴（110年度偵字第6
345號），被告於準備程序就被訴事實為有罪之陳述，經本院合
議庭裁定由受命法官獨任行簡式審判程序，判決如下：
    主    文
戊○○犯在公共場所聚集三人以上首謀及下手實施強暴罪，處有期
徒刑肆月，如易科罰金，以新臺幣壹仟元折算壹日。
丙○○犯在公共場所聚集三人以上下手實施強暴罪，處有期徒刑參
月，如易科罰金，以新臺幣壹仟元折算壹日。
乙○○犯在公共場所聚集三人以上下手實施強暴罪，處有期徒刑參
月，如易科罰金，以新臺幣壹仟元折算壹日。
    事    實
一、戊○○與甲○○二人均為雲林縣麥寮鄉之台塑工業園區之外包廠
    商員工，戊○○因承攬報酬之結算與林俊威有所爭執，因而心
    生不滿。戊○○遂基於在公共場所聚集3人以上首謀及下手實
    施強暴之犯意，丙○○、乙○○及其他二名真實身分不詳之成年
    男子，則共同基於在公共場所聚集3人以上下手實施強暴之
    犯意聯絡，於民國110年6月11日下午某時，由戊○○邀約丙○○
    、乙○○及其他二名真實身分不詳之成年男子，前往公共場所
    即台塑工業園區東門停車場，共同傷害甲○○，並於公共場所
    對甲○○施強暴。約定後，丙○○駕駛車牌號碼000-0000號自用
    小客車，搭載戊○○及2名不詳成年男子，前往上開台塑工業
    園區東門停車場；乙○○則駕駛BLS-3552號自用小客車自行前
    往上開地點與戊○○會合，迨於同日晚間6時40分許，人潮因
    下班時間逐漸出現上開停車場時，戊○○等五人見甲○○進入台
    塑工業園區東門停車場，遂共同前往攔截甲○○，戊○○要求甲○○協商上開承攬報酬糾紛，遭甲○○當場拒絕，遂推由丙○○、
    乙○○以不法腕力抓住甲○○之雙手，再由戊○○及該2名不詳男
    子下手毆打甲○○，甲○○因此受有傷害（傷害部分因偵查中撤
    回告訴未經起訴），並以此方式，妨害台塑工業園區東門停
    車場之公共秩序。隨後戊○○等人，再分別搭乘上開車輛離開
    現場。
二、案經臺灣雲林地方檢察署檢察官偵查起訴。
    理    由
壹、程序部分：
    被告戊○○、丙○○、乙○○所犯妨害秩序罪，係死刑、無期徒刑
    、最輕本刑為3年以上有期徒刑以外之罪，亦非高等法院管
    轄第一審案件，被告3人於準備程序中，就被訴事實均為有
    罪之陳述，經本院告知簡式審判程序之旨，並聽取檢察官及
    被告3人之意見後，本院合議庭認無不得或不宜依簡式審判
    程序進行之情形，爰依刑事訴訟法第273條之1第1項規定，
    裁定本案由受命法官獨任進行簡式審判程序，是本案之證據
    調查，依同法第273條之2規定，不受同法第159條第1項、第
    161條之2、第161條之3、第163條之1及第164條至第170條規
    定之限制。
貳、實體部分：
一、認定犯罪事實所憑之證據及理由：
　㈠上開犯罪事實，業經被告3人於偵查及本院審理時均坦承不諱
    （偵卷第27、28頁，本院卷第80頁），並有下列證據可以佐
    證：
　⒈告訴人即證人甲○○於110年6月11日之警詢筆錄（警卷第9頁至
    第11頁）。
　⒉告訴人即證人甲○○於110年6月29日之警詢筆錄（警卷第13頁
    至第14頁）。　
　⒊長庚醫療財團法人雲林長庚紀念醫院110年6月11日診字第Z00
    0000000000號診斷證明書（警卷第49頁）。
　⒋被告戊○○通訊軟體LINE對話紀錄截圖（警卷第67頁至第85頁
    ）。
　⒌現場監視器錄影畫面截圖（警卷第93頁至第105頁）。
　⒍被告戊○○於110年6月12日之警詢筆錄（警卷第15頁至第20頁
    ）。
　⒎被告戊○○於110年8月3日之警詢筆錄（警卷第21頁至第26頁）
    。
　⒏被告戊○○於110年9月29日檢察官面前之訊問筆錄（偵卷第27
    頁至第28頁）。
　⒐被告丙○○於110年7月29日之警詢筆錄（警卷第27頁至第33頁
    ）。
　⒑被告丙○○於110年9月29日檢察官面前之訊問筆錄（偵卷第27
    頁至第28頁）。
　⒒被告乙○○於110年7月29日之警詢筆錄（警卷第35頁至第41頁
    ）。
　⒓被告乙○○於110年9月29日檢察官面前之訊問筆錄（偵卷第27
    頁至第28頁）。　　　
　　上開證據，足以擔保被告3人之自白與事實相符，可以採信
    。
　㈡綜上所述，本件事證明確，被告3人犯行均堪以認定，應依法
    論科。
二、論罪科刑之理由：　　
  ㈠核被告戊○○所為，係犯刑法第150條第1項後段之在公共場所
    聚集三人以上首謀及下手實施強暴罪；被告丙○○、乙○○所為
    ，均係犯刑法第150條第1項後段之在公共場所聚集三人以上
    下手實施強暴罪。
  ㈡按共犯在學理上，有「任意共犯」與「必要共犯」之分，前
    者指一般原得由一人單獨完成犯罪而由二人以上共同實施之
    情形，當然有刑法總則共犯規定之適用；後者係指須有二人
    以上之參與實施始能成立之犯罪而言。且「必要共犯」依犯
    罪之性質，尚可分為「聚合犯」與「對向犯」，其二人以上
    朝同一目標共同參與犯罪之實施者，謂之「聚合犯」，如刑
    法分則之公然聚眾施強暴、脅迫罪、參與犯罪結社罪、輪姦
    罪等是，因其本質上即屬共同正犯，故除法律依其首謀、下
    手實施或在場助勢等參與犯罪程度之不同，而異其刑罰之規
    定時，各參與不同程度犯罪行為者之間，不能適用刑法總則
    共犯之規定外，其餘均應引用刑法第28條共同正犯之規定（
    最高法院81年度台非字第233 號判決意旨參照）。是被告丙○○、乙○○與另二名成年男子，就上開在公共場所聚集三人以
    上下手實施強暴罪，有犯意聯絡及行為分擔，應論以共同正
    犯（被告戊○○為首謀，參與程度不同，無從成立共同正犯）
    。惟依刑法條文有「結夥三人以上」者，其主文之記載並無
    加列「共同」之必要（最高法院79年度台上第4231號判決意
    旨參照），是本條文以「聚集三人以上」為構成要件，應為
    相同解釋，方為適論，故主文即不再為「共同」之記載。　
    　
  ㈢按刑事審判旨在實現刑罰權之分配的正義，故法院對有罪被
    告之科刑，應符合罪刑相當之原則，使輕重得宜，罰當其罪
    ，以契合社會之法律感情，此所以刑法第57條明定科刑時應
    審酌一切情狀，尤應注意該條所列10款事項以為科刑輕重之
    標準，並於同法第59條賦予法院以裁量權，如認「犯罪之情
    狀可憫恕者，得酌量減輕其刑」，俾使法院就個案之量刑，
    能斟酌至當。查刑法第150條第1項後段之在公共場所聚集三
    人以上下手實施強暴罪，法定刑為6月以上5年以下有期徒刑
    之罪，其最輕本刑為6個月以上有期徒刑，刑責非輕，而被
    告3人雖為本案強暴犯行，但究其本質，畢竟不是幫派聚集
    眾人互相鬥毆之案件，且從妨害公共秩序的角度來看，被告
    等人並未持兇器實施大規模強暴，其等妨害公共秩序的情節
    較諸一般幫派互鬥者為輕。又被告戊○○、丙○○、乙○○犯後於
    偵查及本院審理時均坦承本案犯行，復與被害人甲○○和解成
    立，甲○○因而具狀撤回告訴，有和解書及撤回告訴狀在卷可
    考（偵卷第29-32頁），足見被告3人主觀惡性亦非重大。據
    此，法官認為如量處最低度刑有期徒刑6月，仍嫌過重，有
    情輕法重及情堪憫恕之情狀，爰依刑法第59條規定減輕其等
    之刑。
　㈣爰以行為人之責任為基礎，審酌被告戊○○因對甲○○不滿，即
    邀約被告丙○○、乙○○及其他2名成年男子共同為本案犯行，
    造成甲○○受傷，並妨害公共場所之安寧秩序，所為確實不應
    該。然念及被告3人犯後均坦承犯行，且與甲○○和解成立，
    甲○○已具狀撤回告訴，被告3人均見悔意，有具體彌補錯誤
    之措施，犯後態度良好。並考量被告戊○○為首謀，犯罪情節
    較諸其餘被告略重，及檢察官、被告3人之量刑意見，暨被
    告戊○○於審判中自陳未婚、無子女、現打零工、國中肄業之
    教育程度，被告丙○○於審判中自陳已婚、無子女、現任鷹架
    工、高職畢業之教育程度，被告乙○○於審判中自陳未婚、無
    子女、無業、高中肄業之教育程度等一切情狀，分別量處如
    主文所示之刑，並均諭知易科罰金之折算標準。
三、依刑事訴訟法第273條之1第1項、第299條第1項前段，判決
    如主文（依刑事判決精簡原則僅記載程序法）。
本案經檢察官丁○○偵查起訴，檢察官陳淑香到庭執行公訴。
中　　華　　民　　國　　111 　年　　3 　　月　　9 　　日
                  刑事第七庭  法  官  簡廷恩
以上正本證明與原本無異。
如不服本判決應於收受判決後20日內向本院提出上訴書狀，並應
敘述具體理由。其未敘述上訴理由者，應於上訴期間屆滿後20日
內向本院補提理由書(均須按他造當事人之人數附繕本)「切勿逕
送上級法院」。
告訴人或被害人如對本判決不服者，應具備理由請求檢察官上訴
，其上訴期間之計算係以檢察官收受判決正本之日期為準。
                              書記官  許馨月 
中　　華　　民　　國　　111 　年　　3 　　月　　9 　　日
附錄本案所犯法條全文：
中華民國刑法第150條
在公共場所或公眾得出入之場所聚集三人以上，施強暴脅迫者，
在場助勢之人，處1年以下有期徒刑、拘役或10萬元以下罰金；
首謀及下手實施者，處6月以上5年以下有期徒刑。
犯前項之罪，而有下列情形之一者，得加重其刑至二分之一：
一、意圖供行使之用而攜帶兇器或其他危險物品犯之。
二、因而致生公眾或交通往來之危險。